【裁判字號】    98,簡上,18
【裁判日期】    980505
【裁判案由】    恐嚇等
【裁判全文】
臺灣桃園地方法院刑事判決              98年度簡上字第18號
上  訴  人
即  被  告  甲○○
            乙○○
            戊○○
上列上訴人即被告因恐嚇等案件，不服本院於民國97年11月30日
所為之97年度桃簡字第1575號第一審簡易判決（聲請簡易判決處
刑案號：臺灣桃園地方法院檢察署96年度偵字第28667 號），提
起上訴，本院管轄之第二審合議庭判決如下︰
    主  文
上訴駁回
    事  實
一、甲○○與戊○○為夫妻關係，乙○○則為甲○○之弟，3 人
    同住於桃園縣八德市○○○街11號，而與住於桃園縣八德市
    ○○○街9 號之丁○○、丙○○○為鄰居。因甲○○、戊○○自民國94年間起在其上開住處門前走廊經營臭豆腐、蚵仔
    麵線小吃店，因氣味難聞，丙○○○請甲○○等人裝設排氣
    管等相關設施，致甲○○、戊○○、乙○○與丁○○、丙○○○因此心生齟齬，時而為此事發生爭執。96年10月2 日下
    午3 時許，甲○○正好在廚房烹煮臭豆腐佐料，丙○○○聞
    到臭味，走至甲○○上開住處後門口空地往內看，甲○○見
    狀心生不滿，竟基於公然侮辱之犯意，在上開不特定人得以
    共見共聞之場所，以「幹妳娘」、「幹你娘老雞巴」、「如
    果要讓我先生幹的話就趕快進來」（台語）等語，辱罵丙○○○，足以貶損丙○○○之名譽。另基於恐嚇之犯意，對丙○○○恫稱：「要把妳的陰毛一根一根拔掉」（台語）等語
    ，以此加害身體之事恐嚇丙○○○，丙○○○聞言心生畏懼
    ，致生危害於安全。
二、96年10月15日下午2 時許，乙○○站在丙○○○上開住處紗
    門外，為索回空氣清淨機與丙○○○發生爭執，乙○○心生
    不快，基於公然侮辱之犯意，在丙○○○住處門口不特定人
    得以共見共聞之場所，以「幹妳娘」、「幹你娘老雞巴」（
    台語）等語，辱罵丙○○○，足以貶損丙○○○之人格評價
    。另基於恐嚇之犯意，對丙○○○恫稱：「如果繼續報（檢
    舉）的話，要讓妳斷手斷腳」（台語）等語，以此加害身體
    之事恐嚇丙○○○，丙○○○聞言心生害怕，致生危害於安
    全。
三、96年10月16日晚間9 時許，桃園縣政府環境保護局人員至甲○○上開小吃店進行稽查、檢測，待環境保護局人員檢測完
    畢離開後，戊○○心生憤恨，基於公然侮辱之犯意，在丙○○○住處門口不特定人得以共見共聞之場所，以「幹你娘」
    、「幹妳娘老雞巴」（台語）等語，辱罵丙○○○，足以貶
    損丙○○○之名譽。
四、案經丙○○○訴由桃園縣政府警察局八德分局報告臺灣桃園
    地方法院檢察署偵查後聲請簡易判決處刑。
    理  由
一、證據能力：
（一）按被告以外之人於偵查中向檢察官所為之陳述，除顯有不
      可信之情況者外，得為證據，刑事訴訟法第159 條之1 第
      2 項定有明文。查證人丙○○○、丁○○於偵查中之證述
      ，既係以證人身份陳述，且經檢察官告以具結義務及偽證
      處罰後命之朗讀結文具結，因上開證人均係於負擔偽證罪
      處罰之心理下證述，並以具結擔保其供述真實性，復無受
      其他不當外力干擾情形，可信性極高，本院審酌上開各該
      證人於偵查中具結證述之際，其外部附隨之環境或條件並
      無不當，是依上說明，其等於偵查中所為證言，均具有證
      據能力，而得為證據。
（二）次按被告以外之人於審判外之言詞或書面陳述，除法律有
      規定者外，不得作為證據；被告以外之人於審判外之陳述
      ，經當事人於審判程序同意作為證據，法院審酌該言詞陳
      述或書面陳述作成時之情況，認為適當者，亦得為證據。
      當事人、代理人或辯護人於法院調查證據時，知有第159
      條第1 項不得為證據之情形，而未於言詞辯論終結前聲明
      異議者，視為有前項之同意，刑事訴訟法第159 條第1 項
      及第159 條之5 分別定有明文。查證人丙○○○、丁○○
      於警詢中所為陳述，固屬傳聞證據，惟檢察官及被告3 人
      就前揭審判外陳述之證據能力，於本院準備程序及審判期
      日時均不爭執，且迄至言詞辯論終結前亦未再聲明異議。
      經核上開證據資料製作時之情況，查無違法不當或證明力
      明顯過低之瑕疵，認為以之作為證據應屬適當。
（三）再者，本案認定事實所引用之文書證據，並無證據證明係
      公務員違背法定程式所取得，亦無刑事訴訟法第159 條之
      4 之顯有不可信之情況與不得作為證據之情形。本院斟酌
      本案卷內之證據並非非法取得，亦無證明力明顯過低之情
      形，且經本院於審判期日依法進行證據之調查、辯論，被
      告於訴訟上之程序權即已受保障，故前揭各該證據，均得
      採為證據，合先敘明。
二、訊據被告甲○○、乙○○、戊○○均矢口否認有何上開恐嚇
    、公然侮辱之情事，被告甲○○辯稱：丙○○○於偵查中稱
    甲○○係於「家門口」為恐嚇辱罵之言語，嗣於審理中改稱
    於「家後面」，其對於發生場所所述前後不一；被告乙○○
    辯稱：丙○○○自承家中裝設錄影監視，卻未提出該證據證
    明被告犯罪；被告戊○○辯稱：當日並未出門，如何辱罵丙○○○云云，惟查：
（一）前揭犯罪事實，業據證人即告訴人丙○○○於警詢、偵查
      、審理中指訴綦詳（見偵查卷第23、30頁，本院卷第40頁
      正反面），核與證人丁○○於警詢、偵查中證述之情節相
      符（見偵查卷第20、31頁），而證人丙○○○、丁○○與
      被告甲○○、乙○○、戊○○3 人為鄰居關係，並無仇恨
      怨隙，為被告3 人所自承在卷（見偵查卷第6 、16、11頁
      ），當不致甘冒偽證罪責而虛構上開情節以誣陷被告3 人
      之必要。又甲○○、戊○○經營上開小吃店，因氣味難聞
      ，丙○○○要求甲○○等人裝設排氣管裝置，甲○○等人
      不予理會，丙○○○遂向環保單位檢舉，致甲○○、戊○○、乙○○與丁○○、丙○○○因此心生齟齬一節，業經
      證人丙○○○於審理中證述明確（見審理卷第40頁），並
      有桃園縣政府環境保護局94年11月9 日桃環稽字第094100
      1642號函可證，顯然被告甲○○等人對告訴人丙○○○向
      環保單位檢舉一事，心生不滿，適見丙○○○自其小吃店
      後門口空地往內看，甲○○一時氣憤，而口出「幹妳娘」
      、「幹你娘老雞巴」、「如果要讓我先生幹的話就趕快進
      來」（台語）之不堪詞語辱罵丙○○○，另以「要把妳的
      陰毛一根一根拔掉」（台語），以此加害身體之事恐嚇丙○○○，尚屬可期，益徵告訴人丙○○○之指述足可採信
      ，而況證人丁○○亦確實於自宅門口親耳聽見被告甲○○
      上開辱罵、恐嚇之言詞（見偵查卷第31頁），茍非證人丙○○○、丁○○親耳聽聞上開語句，實難想像渠等能憑空
      捏造該語而編織被告甲○○上開犯罪情節，由此益見證人
      丙○○○、丁○○所證各節顯非誣指蓄攀，其等指證核屬
      明確而可信。
（二）至被告甲○○辯以證人丙○○○前後對於恐嚇、辱罵地點
      不一致，惟查證人丙○○○於偵查中稱：「96年10月2 日
      下午3 時左右，因為我聞到很臭的味道，所以我就走到甲○○住處外面，看見甲○○在住處煮臭豆腐，甲○○一看
      到我就罵... 」，核與審理中結證稱：「（96年10月2 日
      下午3 時發生何事？）甲○○下午3 時開始營業，她2 點
      多開始做酌料，很辣，3 點左右我就走去她家後面廚房的
      外面看，甲○○正在廚房內炒東西，她看到我對我用台語
      說「幹你娘」、「幹你娘老雞巴」「如果要讓我先生幹的
      話就趕快進來」、「要把你的陰毛一根一根拔掉」，我說
      你不用說那種粗話。」，證人所述情節前後一致，發生地
      點前後相符，被告空言未出言辱罵、恐嚇丙○○○云云，
      顯係事後卸責之詞，不足採信。
（三）再被告乙○○雖辯以未辱罵丙○○○云云。惟查，證人丙○○○於審理時證稱：「（96年10月15日下午2 時整發生
      何事？）當時我在家裡，我先生在睡覺，乙○○本來要進
      去我家，我不讓他進來，他就站在我家門口外，乙○○又
      跟我因為臭豆腐排氣的問題爭執，就對我用台語說「幹你
      娘」、「幹你娘老雞巴」「如果妳再繼續報（檢舉）的話
      ，要讓你斷手斷腳」，核與其偵查中證述內容前後相符，
      佐以證人丁○○於偵查時結證稱：「96年10月15日當時我
      在樓上睡覺，聽到乙○○與丙○○○在爭吵，我就下樓，
      在樓梯口時聽到乙○○向丙○○○說：『如果再陳情的話
      ，試試看，下次會比上次更慘。』... 」等語，足認當日
      被告乙○○確實至丙○○○上開住處，與丙○○○因小吃
      店排氣一事有所爭執，復參以被告乙○○亦自承當日伊1
      個人到丙○○○門外拿空氣清淨器等語（見偵查卷第32頁
      ），依被告乙○○先到丙○○○住處欲索回空氣清淨器，
      2 人因小吃店排氣發生爭執，衡以當時2 人爭吵情況，被
      告乙○○一時心生不快，以「幹妳娘」、「幹你娘老雞巴
      」（台語）等語辱罵丙○○○，另以「如果繼續報（檢舉
      ）的話，要讓妳斷手斷腳」（台語）恐嚇丙○○○，極其
      可能。
（四）至被告戊○○辯稱：當日並未出門，如何辱罵丙○○○云
      云。惟查，依卷附行政院環境保護署96年10月26日環署督
      字第0960081922號函：「本署環境督察總隊北區環境督察
      大隊於96年10月16日派員至八德市○○○街11號稽查，發
      現甲○○君於該址從事油炸臭豆腐及蚵仔麵線等小吃販賣
      作業，稽查時作業中... 」，並有行政院環境保護署環境
      督察總隊北區環境督察大隊稽查督察紀錄1 份在卷可稽（
      見偵查卷第43頁），該份紀錄顯示執行夜間稽查，採樣時
      間為晚間9 時32分至9 時34分，事業代表簽名處係由戊○○所簽，足認當日確實有環保稽查單位至上開小吃店執行
      稽查採樣，且由被告戊○○在稽查督察紀錄上簽名，被告
      辯以未曾出門，尚難採信。觀諸當時情況，於稽查人員離
      開後，被告戊○○對於遭陳情稽查而心生憤恨，適見丙○○○在場，以「幹妳娘老雞巴」「幹你娘」（台語）辱罵
      對丙○○○，益徵證人丙○○○指述屬實可採。
（五）綜上，被告3 人前開辯解，顯係事後卸責之詞，委無足採
      。本件事證明確，被告3 人前開犯行均堪認定，應予依法
      論科。
二、按刑法上之公然侮辱罪，只須侮辱行為足使不特定人或多數
    人得以共見共聞，即行成立，且僅任意謾罵並未指有具體事
    實，仍屬公然侮辱，院字第2179號解釋著有明文。查被告3
    人所辱罵「幹妳娘」、「幹你娘老雞巴」、「如果要讓我先
    生幹的話就趕快進來」等語，依社會通念，均為輕蔑、貶損
    他人社會上之人格評價，使人難堪之詞，顯屬侮辱之言語，
    被告3 人各在前開時地以上揭足以貶抑人格之言詞辱罵告訴
    人，已構成公然侮辱罪之要件無疑。再按刑法上之恐嚇危害
    於安全罪，係指行為人以未來之惡害通知被害人，使其發生
    畏怖心理而言。查被告甲○○對丙○○○告以「要把妳的陰
    毛一根一根拔掉」等詞，被告乙○○對丙○○○告以「如果
    繼續報（檢舉）的話，要讓妳斷手斷腳」，均屬以加害身體
    之事向被害人恐嚇，使被害人心生畏懼，應構成恐嚇危害安
    全罪。核被告甲○○所為，係犯刑法第309 條第1 項之公然
    侮辱罪及同法第305 條之恐嚇危害安全罪。檢察官聲請簡易
    判決處刑意旨認被告甲○○向被害人丙○○○恫嚇稱：「要
    把妳的陰毛一根一根拔掉」，係犯刑法第309 條第1 項之公
    然侮辱罪嫌，尚有未洽，惟基本社會事實同一，本院自應予
    審理，並變更此部起訴法條。另核被告乙○○所為，係犯刑
    法第309 條第1 項之公然侮辱罪及同法第305 條之恐嚇危害
    安全罪。核被告戊○○所為，則係犯刑法第309 條第1 項之
    公然侮辱罪。被告甲○○、乙○○各所犯上開二罪，均犯意
    各別，行為不同，均應予分論併罰。
三、原審本於同上事證，認被告甲○○、乙○○各所犯公然侮辱
    及恐嚇危害安全，被告戊○○所犯公然侮辱等犯行罪證明確
    ，援引刑事訴訟法第300 條、刑法第305 條、第309 條第1
    項、第41條第1 項前段、第51條第6 款、刑法施行法第1 條
    之1 第1 項、第2 項前段等規定，並審酌被告3 人之素行、
    犯罪情節、犯罪動機、犯後態度、被害人所受損害等一切情
    狀，逕以簡易判決判處被告甲○○公然侮辱人部分，處拘役
    10日，如易科罰金，以新臺幣1000元折算1 日；以加害身體
    之事，恐嚇他人致生危害於安全部分，處拘役30日，如易科
    罰金，以新臺幣1000元折算1 日。應執行拘役35日，如易科
    罰金，以新臺幣1000元折算1 日。乙○○公然侮辱人部分，
    處拘役10日，如易科罰金，以新臺幣1000元折算1 日；又以
    加害身體之事，恐嚇他人致生危害於安全部分，處拘役50日
    ，如易科罰金，以新臺幣1000元折算1 日。應執行拘役55日
    ，如易科罰金，以新臺幣1000元折算1 日。戊○○公然侮辱
    人部分，處拘役10日，如易科罰金，以新臺幣1000元折算1
    日，核其認事用法，俱無違誤，量刑亦稱妥適。被告3 人上
    訴意旨猶否認犯罪，為無理由，均應予駁回。
據上論斷，應依刑事訴訟法第455 條之1 第1 項、第3 項、第
368 條，判決如主文。
本案經檢察官吳佳美到庭執行職務。
中    華    民    國    98    年    5     月    5      日
                  刑事第八庭  審判長法  官  林惠霞
                                    法  官  呂綺珍
                                    法  官  張瓊華
以上正本證明與原本無異。
本件不得上訴
                                    書記官  李宜娟
中    華    民    國    98    年    5     月    7     日
中華民國刑法第305 條（恐嚇危害安全罪）以加害生命、身體、
自由、名譽、財產之事，恐嚇他人致生危害於安全者，處2 年以
下有期徒刑、拘役或3 百元以下罰金。
中華民國刑法第309條（公然侮辱罪）
公然侮辱人者，處拘役或 3 百元以下罰金。
以強暴犯前項之罪者，處 1 年以下有期徒刑、拘役或 5 百元以
下罰金。


司法院資訊處製作；財團法人民間司法改革基金會備份。
